臺灣高雄地方法院民事裁定
110年度鳳簡字第365號
原      告  巨信地產顧問股份有限公司

法定代理人  蕭春美  
訴訟代理人  許照生律師
被      告  黃淑花  

            黃岡雄  

            黃義雄  

            黃貴雄  

            黃秋水  

            黃平世  

            黃秋貴  

            黃約勲  


            黃張碧雲

            黃桂助  

            黃昭坤  


            黃昭福  

            黃昭興  

            林麗華  

            黃振棠  

            黃必勝  

            黃一峯  


上列當事人間請求分割共有物事件，原告為訴之追加，本院裁定
如下：
    主  文
原告追加之訴駁回。
追加訴訟費用由原告負擔。
    理  由
一、按訴狀送達後，原告不得將原訴變更或追加他訴。但不甚礙
    被告之防禦及訴訟之終結者，不在此限，民事訴訟法第255
    條第1項第7款定有明文。所謂不甚礙被告之防禦及訴訟之終
    結，係指凡不須另蒐集新訴訟資料，或僅須調查少數之其他
    訴訟資料，即得加以裁判者而言。又訴有無追加或變更及其
    變更追加應否准許，法院應依職權調查之，如認追加或變更
    應准許者，即應就追加之訴與原有之訴，或變更之訴訟為裁
    判；如認不應准許者，即應以裁定駁回之，仍就原有之訴為
    裁判(最高法院92年度台抗字第184號裁定意旨參照)。 另按
    共有人相同之數不動產，除法令另有規定外，共有人得請求
    合併分割。共有人部分相同之相鄰數不動產，各該不動產均
    具應有部分之共有人，經各不動產應有部分過半數共有人之
    同意，得適用前項規定，請求合併分割。但法院認合併分割
    為不適當者，仍分別分割之，民法第824條第5項、第6項定
    有明文。考其立法理由「共有人相同之數筆土地常因不能合
    併分割，致分割方法採酌上甚為困難，且因而產生土地細分
    ，有礙社會經濟之發展，爰增訂第5項，以資解決。但法令
    有不得合併分割之限制者，如土地使用分區不同，則不在此
    限」，及「為促進土地利用，避免土地過分細分，爰於第6
    項增訂相鄰各不動產應有部分過半數共有人之同意，即得請
    求法院合併分割。此時，各該不動產均具應有部分之共有人
    始享有訴訟權能。其於起訴後請求合併分割者，原告可依訴
    之追加，被告可依反訴之程序行之」意旨，足認倘不符該條
    項所定得合併分割之情形，起訴後之被告即不得依該條項規
    定提起反訴，請求合併分割(最高法院一○五年度台抗字第四
    二三號裁定意旨參照)。是以，於分割共有物之訴訟，原告
    以他筆土地與起訴請求分割之土地應合併分割為由，就他筆
    土地追加請求分割共有物，自應形式上符合民法第 824條第
    5項、第6項之合併分割要件，方得達到前開立法理由所稱促
    進土地利用，避免土地過分細分之經濟目的；倘如不符上開
    合併分割之要件，勉強令其合併審理，恐徒增無謂之爭執而
    有礙訴訟之終結，自難認其追加為合法。
二、本件原告起訴聲明：原告與被告共有坐落於高雄市大寮區中
    庄北段22、23、25、26、28、29、31、32、37地號土地，共
    9筆土地，准予分割。分割方案詳如附圖1之分割示意圖所載
    。嗣於110年4月8日以民事追加聲請狀追加黃淑花、黃岡雄
    、黃義雄、黃貴雄、黃秋水、黃平世、黃秋貴、黃約勲、黃
    張碧雲、黃桂助、黃昭福、黃昭興、林麗華、黃振棠、黃必
    勝、黃一峯等人為被告，並聲請追加高雄市○○區○○○段00000
    00000地號土地(下稱系爭追加標的)為本案之分割標的。然
    系爭追加標的之共有人並非完全相同，且被告不同意原告為
    上開訴之追加，亦不同意合併分割，此有被告書狀在卷可憑
    (本院卷三第101至195頁)；原告復未提出已得各該不動產應
    有部分過半數共有人同意合併分割之證明；再者，原告訴請
    追加分割之土地上坐落諸多建物，此有航照圖在卷可參(本
    院卷二第439頁)，其分割方案需考量之因素勢必較為複雜，
    難認有無須另蒐集新訴訟資料，或僅須調查少數之其他訴訟
    資料，即得加以裁判之情形。故揆諸前揭說明，原告為上開
    訴之追加，並未符合民事訴訟法第255條第1項第7款「不甚
    礙被告之防禦及訴訟之終結者」之要件，亦核無同條項第1
    款至第6款所列之情形，從而，原告所為訴之追加即非屬適
    法，應予駁回。
三、依民事訴訟法第249條第1項第6款，第95條，第78條，裁定
    如主文。
中　　華　　民　　國　　111 　年　　3 　　月　　22　　日
          　　　　鳳山簡易庭  法　　官  謝琬萍
以上正本係照原本作成
如對本裁定抗告須於裁定送達後10日內向本院提出抗告狀，並繳
納抗告費新臺幣1,000元。
中　　華　　民　　國　　111 　年　　3 　　月　　22　　日
      　　　　　　　　　　　　書　記　官  林麗文